【裁判字號】    99,上訴,1389
【裁判日期】    991001
【裁判案由】    毒品危害防制條例
【裁判全文】
臺灣高等法院高雄分院刑事判決        99年度上訴字第1389號
上  訴  人
即  被  告  甲○○
上列上訴人因毒品危害防制條例案件，不服臺灣高雄地方法院99
年度訴字第863 號中華民國99年6 月30日第一審判決（起訴案號
：臺灣高雄地方法院檢察署99年度毒偵字第2083號），提起上訴
，本院判決如下：
     主  文
上訴駁回。
     理  由
一、按不服地方法院之第一審判決而上訴者，須提出上訴書狀，
    並應敘述具體理由，上訴書狀未敘述上訴理由者，應於上訴
    期間屆滿後20日內補提理由書於原審法院。逾期未補提者，
    原審法院應定期間先命補正。但上訴書狀已敘述理由，惟所
    敘述者非屬具體理由，則屬不符上訴之法定程式，由第二審
    法院以其上訴不合法律上程式，判決駁回，不生定期命補正
    之問題，刑事訴訟法第350 條第1 項、第361 條、第362 條
    、第367 條定有明文。
二、按上開所稱具體理由，係指須就不服之判決為具體之指摘而
    言，如僅泛稱原判決認事用法不當或採證違法、判決不公等
    ，均非具體理由（法院辦理刑事訴訟案件應行注意事項第16
    2 點參照）；復按所謂具體理由，必係依據卷內既有訴訟資
    料或提出新事證，指摘或表明第一審判決有何採證認事、用
    法或量刑等足以影響判決本旨之不當或違法，而構成應予撤
    銷之具體事由，始克當之（例如：依憑證據法則具體指出所
    採證據何以不具證據能力，或依憑卷證資料，明確指出所為
    證據證明力之判斷如何違背經驗、論理法則）；倘僅泛言原
    判決認定事實錯誤、違背法令、量刑失之過重或輕縱，而未
    依上揭意旨指出具體事由，或形式上雖已指出具體事由，然
    該事由縱使屬實，亦不足以認為原判決有何不當或違法者（
    例如：對不具有調查必要性之證據，法院未依聲請調查亦未
    說明理由，或援用證據不當，但除去該證據仍應為同一事實
    之認定），皆難謂係具體理由，俾與第二審上訴制度旨在請
    求第二審法院撤銷、變更第一審不當或違法之判決，以實現
    個案救濟之立法目的相契合，並節制濫行上訴」（最高法院
    97年度台上字第892 號判決意旨參照）。是如上訴理由書狀
    並未依據卷內訴訟資料，具體指摘原判決認事用法有何違法
    或不當之情形，即屬上訴未敘述具體理由。
三、上訴人即被告甲○○因犯毒品危害防制條例第10條第1 項之
    施用第一級毒品罪，經原審判決有期徒刑7 月。經被告於99
    年7 月14日具狀提起上訴，上訴理由略以：「被告於案發後
    才知其係與友人喝酒聊天時，無意間吸食友人提供摻有海洛
    因之香菸，以致尿液檢出毒品反應，被告並非故意施用第一
    級毒品海洛因。又被告有意在外戒毒治療，請求能改以美沙
    冬治療，或延後半年再執行」云云。
四、經查：
(一)、被告甲○○所犯施用第一級毒品海洛因之犯罪事實，業據被
    告於原審準備及審理程序中坦承認罪（見原審卷第24、32頁
    ），原審則調查被告上開自白，卷附尿液檢驗報告、尿液採
    證代碼對照表、濫用藥物尿液體監管紀錄表，及行政院衛生
    署藥物食品檢驗局以（73）藥檢壹字第030221號函，行政院
    衛生署藥物食品檢驗局81年9 月8 日（81）藥檢壹字第8114
    885 號函，臺北榮民總醫院83年4 月7 日83北總內字第3059
    號函文等情，因認被告所犯施用第一級毒品犯行明確，並已
    敘明所憑之證據及理由（參原判決第2 頁），經核並無不合
    。又參以被告前有施用毒品而經裁定強制戒治之紀錄（參卷
    附之臺灣高等法院被告前案紀錄表），被告自應明白其再犯
    施用第一級毒品之罪責及自白犯罪之法律意義及效果，而被
    告於原審仍坦承認罪在卷（如上所述），則其上訴理由所謂
    「誤吸摻有海洛因之香菸，其非故意施用海洛因毒品」云云
    ，顯難佐為其翻異前詞提起上訴之具體理由。從而，被告所
    提上開上訴理由，無從據認原判決所為論證、用法，有何違
    法或違背經驗、論理法則等不當，而合於本院得以撤銷原判
    決之情形，此部分上訴自屬未敘述具體理由。
(二)、按關於刑之量定，係實體法上賦予法院得為自由裁量之事項
    ，倘其未有逾越法律所規定之範圍，或濫用其權限，即不得
    任意指摘為違法（最高法院75年台上字第7033號判例要旨足
    參）。本件原判決審酌被告甲○○前有施用毒品之不良素行
    ，仍再犯本案施用毒品罪，足見其戒絕毒癮之意志不堅，惟
    念其施用毒品係戕害自身健康，尚未直接危害他人，反社會
    性不高，且被告於本院審理中坦白承認犯行等一切情狀，量
    處被告有期徒刑7 月，經核尚屬允當。被告上訴理由並未依
    據卷內訴訟資料或提出新事證，具體指摘原判決量刑，僅泛
    稱「其有意在外戒毒治療，請求能改以美沙冬治療，或延後
    半年再執行」云云，然被告係於本件犯行遭發覺後，始請求
    就醫戒毒治療，已不合毒品危害防制條例第21條規定之情形
    ，又戒癮治療之措施，係屬檢察官依刑事訴訟法第253 條之
    1 第1 項、第253 條之2 之規定為之，此可參照毒品危害防
    制條例第24條第1 項規定自明，則被告上訴理由所請「准予
    改以美沙冬治療」等語，顯有誤會上開規定之情。至於本件
    判決確定後之執行程序，係屬執行檢察官之權責，被告上訴
    聲請延緩執行云云，猶難據為適法之上訴具體理由。
五、綜上所述，被告甲○○上開上訴理由，均非依據卷內訴訟資
    料，明確指出原判決關於被告犯罪之認定或量刑有何違誤，
    或提出新事證指摘或表明原判決有何足以影響量刑之不當或
    違法，而構成應予撤銷之具體事由，且被告於上訴期間屆滿
    後之20日內（被告於99年7 月7 日收受原判決之送達，見原
    審卷第40頁），未再補提其他上訴具體理由，則被告之上訴
    自與刑事訴訟法第361 條第2 項所稱「具體理由」顯非相當
    ，足認被告之上訴，違背法律上之程式，爰不經言詞辯論，
    逕行判決駁回上訴。
據上論斷，應依刑事訴訟法第367 條前段、第372 條，判決如主
文。
中    華    民    國    99    年    10    月    1     日
                  刑事第三庭    審判長法  官  莊崑山
                                      法  官  唐照明
                                      法  官  張意聰
以上正本證明與原本無異。
如不服本判決應於收受本判決後10日內向本院提出上訴書狀，其
未敘述上訴理由者，並得於提起上訴後10日內向本院補提理由書
狀（均須按他造當事人之人數附繕本）「切勿逕送上級法院」。
中    華    民    國    99    年    10    月    4     日
                                      書記官  陳金卿

司法院資訊處製作；財團法人民間司法改革基金會備份。
